【裁判字號】    98,交聲,1915
【裁判日期】    980610
【裁判案由】    聲明異議
【裁判全文】
臺灣臺中地方法院交通事件裁定        98年度交聲字第1915號
原處分機關  交通部公路總局臺中區監理所
異  議  人  甲○○
即受處分人
上列異議人即受處分人因違反道路交通管理處罰條例案件，對於
交通部公路總局臺中區監理所民國98年4月15日所為之裁決（中
監違字第裁60-IA0000000號違反道路交通管理事件裁決書），聲
明異議，本院裁定如下：
    主    文
原處分撤銷。
甲○○汽車駕駛人行車速度，超過規定之最高時速未滿貳拾公里
，處罰鍰新台幣貳仟貳佰元，並記違規點數壹點。
    理    由
一、原處分機關略以：異議人即受處分人甲○○（以下稱受處分
    人）於民國（下同）96年11月10日上午11時17分許，駕駛車
    牌號碼0466-SG號自用小客車，在台74甲線5.8K處（東外環
    往南），因「限速70公里、經測速時速84公里、超速14公里
    、未滿20公里（經科學儀器採證）」之違規，經彰化縣警察
    局交通警察隊員警依違反道路交通管理處罰條例第40條逕行
    舉發，並製作彰縣警交字第IA0000000號舉發違反道路交通
    管理事件通知單，受處分人未於期限內提出申訴，原處分機
    關遂於98年4月15日，依違反道路交通管理處罰條例第40條
    ，以中監違字第裁60-IA0000000號裁決書，依「汽車駕駛人
    行車速度，超過規定之最高時速未滿20公里」之違規事實，
    裁處罰鍰新臺幣（下同）2200元，逾期則依處罰主文規定裁
    處，於法並無不合等語。
二、受處分人則以：本人於98年4月間接獲台中區○○○○○道
    路交通管理事件裁決書（中監違字第裁60-IA0000000號），
    文意表示本人曾於96年11月10日，在台74甲線5.8K處有違規
    事實，本人乃一奉公守法之市井小民，若有違規，當依規定
    繳納罰鍰，惟本人於期間未曾接獲違規之告知，且無舉證之
    事實（檢附違規照片），為此聲明異議等語。
三、按汽車駕駛人，行車速度，超過規定之最高時速，或低於規
    定之最低時速，除有第43條第1項第2款情形外，處新臺幣1
    千2百元以上2千4百元以下罰鍰；又汽車駕駛人有道路交通
    管理處罰條例第40條之情形者，除依原條項處罰鍰外，並記
    違規點數1點，道路交通管理處罰條例第40條、第63條第1項
    第1款分別定有明文。次按逕行舉發違反道路交通管理事件
    ，應按已查明之資料填註車牌號碼、車輛種類、車主姓名及
    地址，並於通知單上方空白處加註逕行舉發之文字後，由舉
    發機關送達被通知人，違反道路交通管理事件統一裁罰基準
    及處理細則第11條第1項第4款定有明文。再按處理違反道路
    交通管理事件，有關文書送達之程序，依行政程序法之規定
    ；送達，於應受送達人之住居所、事務所或營業所為之；於
    應送達處所不獲會晤應受送達人時，得將文書付與有辨別事
    理能力之同居人、受雇人或應送達處所之接收郵件人員。應
    受送達人或其同居人、受雇人、接收郵件人員無正當理由拒
    絕受領文書時，得將文書留置於應送達處所，以為送達；又
    送達不能依前2條規定為之者，得將文書寄存送達地之地方
    自治或警察機關，並作送達通知2份，1份黏貼於應受送達人
    住居所、事務所、營業所或其就業處所門首，另1份交由鄰
    居轉交或置於該送達處所信箱或其他適當位置，以為送達。
    前項情形，由郵政機關為送達者，得將文書寄存於送達地之
    郵政機關。寄存機關自收受寄存文書之日起，應保存3個月
    ；對於當事人之送達，有應為送達之處所不明者，行政機關
    得依申請或依職權，為公示送達，違反道路交通管理事件統
    一裁罰標準及處理細則第5條及行政程序法第72條第1項前段
    、第73條第1項、第3項、第74條、第78條分別定有明文。故
    舉發違反道路交通管理事件通知單，自應由舉發機關依上開
    規定送達受處分人，始為合法。
四、經查本件受處分人於上開時間，駕駛車牌號碼0466-SG號自
    用小客車，在台74甲線5.8K處（東外環往南），因「限速70
    公里、經測速時速84公里、超速14公里、未滿20公里（經科
    學儀器採證）」之違規，經彰化縣警察局交通警察隊員警以
    彰縣警交字第IA0000000號舉發違反道路交通管理事件通知
    單逕行舉發，受處分人未於期限內提出申訴，原處分機關遂
    於98年4月15日以中監違字第裁60-IA0000000號裁決書，依
    「汽車駕駛人行車速度，超過規定之最高時速未滿20公里」
    之違規事實，裁處受處分人違反道路交通管理處罰條例第40
    條，處罰鍰2200元，逾期則依處罰主文規定裁處等情，此有
    彰化縣警察局96年11月19日彰縣警交字第IA0000000號舉發
    違反道路交通管理事件通知單1紙及採證照片1張、交通部公
    路總局臺中區監理所98年4月15日中監違字第裁60-IA000000
    0號違反道路交通管理事件裁決書1紙附卷可稽。又本件舉發
    機關掣單逕行舉發，並依車牌號碼0466-SG號自用小客車登
    記於監理機關之戶籍地址即「臺中市○區○○路285號2樓」
    寄發，惟經郵局以「查無此人」退回，舉發機關因而認定受
    處分人當時之住、居所不明，而於96年11月28日為公示送達
    ，有前揭舉發通知單及遭退回之公文封信封、臺灣郵政掛號
    郵件收回執影本各1紙、彰化縣警察局96年11月28日彰警交
    字第0960068472號函、彰化縣警察局96年11月28日彰警交字
    第0960068473號公告、舉發違反道路交通事件通知單公示送
    達（未結案）移送清冊影本各1份附卷可憑。而受處分人之
    戶籍自94年9月13日起至98年4月8日止係設於前揭臺中市○
    區○○路285號2樓，亦有受處分人遷徙紀錄資料查詢結果2
    紙、臺中市西區戶政事務所98年5月11日中市西戶字第09800
    02237號函1紙附卷可參，則在受處分人未有向監理機關變更
    通訊住址之紀錄下，原舉發機關依受處分人上開之戶籍地址
    送達，嗣因無法送達而退件後，復依法辦理公示送達，揆諸
    首揭規定，本件舉發通知單於公告欄黏貼公告之日起，依法
    已生合法公示送達之效力，原處分機關本於上開舉發通知單
    ，在未有繳交罰鍰紀錄下據以裁罰，於法並無不合。從而原
    處分機關以受處分人有「汽車駕駛人行車速度，超過規定之
    最高時速未滿20公里」之違規事實，裁處受處分人違反道路
    交通管理處罰條例第40條，處罰鍰2200元，逾期則依裁決書
    處罰主文規定裁處，固非無見，惟依道路交通管理處罰條例
    第63條第1項第1款規定，汽車駕駛人有道路交通管理處罰條
    例第40條之情形者，除依原條項處罰鍰外，並記違規點數1
    點，原處分機關就此未併予裁處，即有適用法規顯然錯誤之
    違法。本件受處分人聲明異議雖無理由，惟原處分既有不當
    ，自應由本院加以撤銷，以受處分人違反道路交通管理處罰
    條例第40條之規定，處罰鍰2200元，並依同條例第63條第1
    項第1款規定，記違規點數1點，以資適法。
五、據上論斷，應依道路交通管理處罰條例第87條第2項，道路
    交通案件處理辦法第20條前段，裁定如主文。
中    華    民    國    98    年    6     月    10    日
                  刑事第五庭    法  官  朱光國
上正本證明與原本無異。
如不服本裁定，應於送達後五日內，向本院提出抗告狀。
                                書記官  張孝妃
中    華    民    國    98    年    6     月    10    日


司法院資訊處製作；財團法人民間司法改革基金會備份。
